臺灣基隆地方法院刑事判決　
111年度訴字第312號
公  訴  人  臺灣基隆地方檢察署檢察官
被      告  黃聖雄



上列被告因傷害等案件，經檢察官提起公訴（111年度偵字第381
6號），被告於準備程序中為有罪陳述，經本院合議庭裁定進行
簡式審判程序，並判決如下：
    主  文
黃聖雄犯如附表所示之罪，均累犯，各處如附表主文欄所示之刑
。應執行有期徒刑肆月，如易科罰金，以新臺幣壹仟元折算壹日
。
扣案之鋼珠貳顆沒收之。
    事  實
一、緣黃聖雄於民國110年5月間，介紹吳宜隆向真實姓名年籍不
    詳綽號「彥永」之成年男子購買第二級毒品甲基安非他命。
    吳宜隆支付新臺幣（下同）37,000元後，竟自「彥永」處購
    得假的甲基安非他命35.32公克，故吳宜隆要求黃聖雄退款
    ，黃聖雄並未理會，吳宜隆遂向黃聖雄家人索得37000元（
    黃聖雄另涉詐欺罪部分由檢察官另為不起訴處分）。後黃聖
    雄於民國110年10月22日清晨5時許，在基隆市○○區○○街000
    號OK便利商店基隆三坑店旁巧遇吳宜隆，黃聖雄因聽聞吳宜
    隆告知上開索款事宜，勃然大怒，遂分別為下列行為：㈠基
    於傷害之犯意，先揮拳毆打吳宜隆，再至其駕駛之車牌號碼
    000-0000號自用小客車（下稱黃車）車上，取出空氣槍1把
    （未扣案），以其內鋼珠向吳宜隆射擊3、4發（其中2顆鋼
    珠已扣案），吳宜隆因而受有嘴脣鈍挫傷、胸部挫傷等之傷
    害。㈡基於恐嚇危害安全之犯意，自黃車上取出長刀1把（未
    扣案），向吳宜隆揮舞，並恫稱「留1隻手下來，你是不是
    活太久了，如果我媽有怎樣我就要你的命」等語，以加害生
    命、身體之事，使吳宜隆心生恐懼，致生危害於安全。㈢因
    黃聖雄怒氣未平，遂以電話聯絡李振宏前來，李振宏隨即駕
    駛車牌號碼000-0000號自用小客車（下稱李車）與另2名真
    實姓名年籍不詳成年男子到場，黃聖雄即基於與李振宏共同
    犯強制罪之犯意聯絡，手持刀械及仰仗人數優勢之脅迫方式
    ，強令吳宜隆搭乘李車前往基隆市和平島某友人家中，於該
    友人家中協調雙方上開37,000元債務退款事宜，使吳宜隆行
    無義務之事得逞，後棄吳宜隆駕車離去。
二、案經吳宜隆訴由基隆市警察局第一分局報告臺灣基隆地方檢
    察署檢察官偵查起訴。
    理  由
一、證據：
  ㈠被告黃聖雄於警詢、偵訊及本院審理時之自白。
　㈡告訴人吳宜隆於警詢、偵訊時之指述。
　㈢搜索票、搜索扣押筆錄、扣押物品收據、扣押物品目錄表（受執行人黃聖雄）。
  ㈣扣押筆錄、扣押物品收據、扣押物品目錄表（受執行人吳宜
    隆）。
  ㈤衛生福利部基隆醫院驗傷診斷書。
  ㈥監視錄影畫面擷圖。
  ㈦扣案證物照片。
  ㈧衣物及傷勢照片。
  ㈨對話紀錄擷圖。
  ㈩被告臉書頁面擷圖。
  車輛詳細資料報表。
　扣案之鋼珠2顆。　　
二、論罪科刑：
　㈠核被告所為，係犯刑法第277條第1項之傷害罪、第305條之恐
    嚇罪及第304條第1項之強制罪。
  ㈡被告與李振宏就強制罪部分，有犯意聯絡與行為分擔，均係
    共同正犯。
  ㈢被告本案所犯3罪，犯意各別，行為互殊，應予分論併罰。
　㈣被告前因違反毒品危害防制條例等案件，經法院裁定定應執
    行有期徒刑8月確定，另因違反槍砲彈藥刀械管制條例等案
    件，經法院裁定定應執行有期徒刑4年7月確定，另因違反毒
    品危害防制條例等案件，經法院判決應執行有期徒刑6月確
    定，上開案件接續執行，於109年2月27日假釋出監付保護管
    束，於110年3月17日保護管束期滿假釋未經撤銷視為執行完
    畢一情，有臺灣高等法院被告前案紀錄表在卷可憑，是其於
    受有期徒刑執行完畢後，5 年內故意再犯本件有期徒刑以上
    之3罪，均構成刑法第47條第1 項所定之累犯，惟本案不符
    刑法第59條所定之要件，而依本案情節視之，尚無最低本刑
    無法收矯正之效或不足以維持法秩序之情形，為免被告所受
    之刑罰超過其所應負擔之罪責，爰依司法院大法官釋字第77
    5 號解釋意旨，裁量均不予加重最低本刑。
  ㈤爰以行為人之責任為基礎，審酌被告不思循理性、和平途徑
    解決與告訴人間之購毒退款爭議，而為本案傷害、恐嚇、強
    制等犯行，致告訴人受有身體傷害及心生恐懼，並受脅迫而
    上車前往他人住處洽談債務行無義務之事，被告所為誠屬非
    是。惟念及被告於本院已坦承犯行，且告訴人不欲到庭，有
    本院電話紀錄表在卷可證，故被告無從與之洽談和解及賠償
    事宜，兼衡被告犯罪動機、手段、情節、本案所生危害、被
    告自述智識程度為高中畢業、現在新北市政府環保局工作、
    月薪約45,000元、家中有母親需扶養等一切情狀（見本院卷
    第111頁），分別量處如主文所示之刑及定應執行之刑，並
    均諭知易科罰金之折算標準。
三、沒收：扣案之鋼珠2顆，為被告所有供犯本案傷害罪所用之
    物，業據被告陳明在案，亦據告訴人指證歷歷，應依刑法第
    38條第2 項宣告沒收。至被告於本案犯罪時所用之空氣槍1
    把、長刀1 把，均未經扣案，實無證據屬被告所有，亦非義
    務沒收之物，為免執行困難，爰不予宣告沒收，附此敘明。
據上論斷，應依刑事訴訟法第273 條之1 第1 項、第299 條第1
項前段、第310 條之2 、第454 條第1項，判決如主文。
本案經檢察官唐先恆提起公訴，檢察官林秋田到庭執行職務。
中　　華　　民　　國　　111 　年　　9 　　月　　28　　日
                  刑事第二庭  法　官　鄭富容
以上正本證明與原本無異。
如不服本判決應於收受送達後20日內向本院提出上訴書狀，並應
敘述具體理由；其未敘述上訴理由者，應於上訴期間屆滿後20日
內向本院補提理由書(均須按他造當事人之人數附繕本)「切勿逕
送上級法院」。
中　　華　　民　　國　　111 　年　　9 　　月　　28　　日
                              書記官  耿珮瑄
【附表】：
編號 犯罪事實       主              文  １ 事實欄一、㈠ 黃聖雄犯傷害罪，累犯，處有期徒刑貳月，如易科罰金，以新臺幣壹仟元折算壹日。  ２ 事實欄一、㈡ 黃聖雄犯恐嚇罪，累犯，處有期徒刑貳月，如易科罰金，以新臺幣壹仟元折算壹日。  ３ 事實欄一、㈢ 黃聖雄共同犯強制罪，累犯，處有期徒刑貳月，如易科罰金，以新臺幣壹仟元折算壹日。 

附錄本案論罪科刑法條全文：
中華民國刑法第277條
傷害人之身體或健康者，處5年以下有期徒刑、拘役或50萬元以
下罰金。
犯前項之罪，因而致人於死者，處無期徒刑或7年以上有期徒刑
；致重傷者，處3年以上10年以下有期徒刑。
中華民國刑法第305條
以加害生命、身體、自由、名譽、財產之事恐嚇他人，致生危害
於安全者，處2年以下有期徒刑、拘役或9千元以下罰金。
中華民國刑法第304條
以強暴、脅迫使人行無義務之事或妨害人行使權利者，處3年以
下有期徒刑、拘役或9千元以下罰金。
前項之未遂犯罰之。